臺灣高等法院臺中分院刑事判決　　　　　　　　　　九十一年度上訴字第二九五號
　　上　訴　人
　　即　被　告　丙○○
　　指定辯護人　本院公設辯護人　乙○○
右上訴人因強盜案件，不服臺灣台中地方法院九十年度訴字第二四四四號中華民國
九十一年一月十八日第一審判決（起訴案號：臺灣台中地方法院檢察署九十年度偵字
第一六六六三號），提起上訴，本院判決如左：
      主 　 文
原判決撤銷。
丙○○連續竊盜，因防護贓物、脫免逮捕，而當場施以強暴、脅迫，累犯，處有期徒
刑貳年。
      事  　實
一、丙○○前有多次竊盜犯罪紀錄，於民國（下同）八十八年間，因竊盜案件，經台
    灣台中地方法院於八十八年十一月十八日判處有期徒刑一年，上訴後經本院以八
    十九年度上易字第一四二號駁回上訴確定，甫於八十九年十月六日執行完畢。詎
    仍不知悔改，復意圖為自己不法之所有，並基於概括犯意，先於九十年七、八月
    間某日下午五時許，徒手至台中市○○街九十七號丁○○所經營之「綠都便利商
    店」外竊取丁○○所有之空啤酒瓶一支，甫得手即為丁○○發覺追出，追至巷口
    距離二十多公尺許，丙○○為脫免逮捕，竟拾起地上之磚塊作勢要丟丁○○，並
    稱過來試試看，當埸施脅迫，丁○○始未再追逐，丙○○因而逃逸，丙○○又於
    九十年九月十一日凌晨一時許，再至上開台中市○○街九十七號「綠都便利商店
    」外竊取丁○○所有之空啤酒瓶一支，得手後，旋即進入店內，以其自備之新台
    幣（下同）六元加上該支空啤酒瓶之空瓶費四元合計十元，向值班不詳姓名之實
    習店員陳稱欲購買價格十元之強力膠一條，因丁○○在場目睹丙○○上揭竊盜行
    為，乃向丙○○稱：「你偷我們的空酒瓶來抵四元買強力膠不可以」等語，並出
    手拿回丙○○手上之空啤酒瓶，丙○○竟出手將空啤酒瓶取回，丁○○旋離開櫃
    檯拉丙○○之衣服，要丙○○將啤酒瓶歸還，詎丙○○為防護贓物及脫免逮捕，
    竟以空啤酒瓶毆打丁○○手臂一下（未成傷），丙○○往門口移動，丁○○繼續
    拉丙○○之衣服，丙○○又拿空啤酒瓶作勢要打丁○○，當場施強暴、脅迫，嗣
    經欲到店內消費之客人見狀合力將丙○○制伏後取下該空啤酒瓶一支，並報警究
    辦。
二、案經臺中市警察局第二分局報告臺灣臺中地方法院檢察署檢察官偵查起訴。
      理  　由
一、訊據被告丙○○坦承有於右開時地先後二次行竊啤酒瓶，第一次行竊得手後被丁
    ○○追時有拿磚塊嚇她之事實，惟矢口否認有何因防護贓物、脫免逮捕，而當場
    施強暴脅迫之犯行，辯稱：第一次係因丁○○一直拿鐵棍要打伊，伊才拿起磚塊
    嚇她，第二次有一個男的抓住伊，丁○○拿鐵棍打伊，伊並未持酒瓶打丁○○云
    云，惟查被害人丁○○於警訊中指訴：「他（指被告）於上述時間一時許，在本
    人開設的店外徘徊。當時我正在看店，我從櫃檯朝門（透明玻璃）外看到他竊取
    置於店外的台灣啤酒箱內之酒瓶（玻璃瓶）壹支後，走進店內，拿出其身上的新
    台幣硬幣陸元，說要買強力膠一條，酒瓶是要抵肆元新台幣，我當時向他說：『
    你偷我們店裡的酒瓶要來抵肆元買強力膠不可以。』當時他立即拿起該酒瓶朝我
    手臂用力打了一下（未成傷），我非常害怕，並且拉著他的衣服，要他不能離開
    ，此時他又要朝我身上施暴，被路過的路人，及前來處理的警察逮捕，他在店內
    與我推拉時有將店裡的大門撞壞 (未據告訴 )，經路人合力逮捕時倒於地上，可
能因而擦傷。」（詳偵查卷第八、九頁）、「在店內我被他打了一下後，我拉著
    他，因他力氣大，一直往店外移動，在店門口外，他直說：『讓我走，讓我走，
    放過我。』我不讓他走，在拉扯中，他動作大，又拿起該空酒瓶要朝我身上打（
    沒有打，只是將酒瓶持高，要向我打的動作），此時路人看到我們在門外這些情
    況，才合力將其空酒瓶拿下，並合力逮捕他。」（詳偵查卷第十頁）等語明確，
    於原審審理中結證稱：「被告曾經有過二次到我店裡來偷酒瓶，第一次被告在門
    口拿著酒瓶就走了，我追出去時他就跑了，當時因為店內還有客人，所以我就沒
    有往前追 (與本案無裁判上一罪之關係)，第二次又來偷酒瓶，我發現後就追趕
    出去，後來追到巷子裡，剛好地上有磚塊，他就撿起來要丟我，我因為害怕就不
    敢往前追，但有罵他不要臉，並說下次再這樣我就要報警處理，第三次他到我店
    裡來在門口就順手拿起放在店門口的酒瓶進來，當時是一位男的實習生在櫃台，
    我當時人在櫃台旁的下方，我聽到門叮咚的聲音我就站起來，看到被告拿酒瓶進
    來，被告放六元連同酒瓶要買強力膠，我就說你很不要臉上次偷了東西我就警告
    過你，你還敢再來，所以就不讓他換強力膠，我就準備要把酒瓶收好，被告就搶
    走酒瓶要出去，我就拉住他的衣服，他就拿酒瓶打了我的手一下就出去，我有追
    出去又拉住他，正好有二位上門的客人，將他架住，問發生什麼事，之後我把原
    因告訴他們，他們就建議報警處理。」等語，於本院調查時結證稱：問：妳於審
    理中說妳拉住他的衣服，她拿酒瓶打你手臂，於偵查中妳說他要拿酒瓶抵十元要
    換強力膠，妳不答應，他馬上拿酒瓶打妳手臂，究竟情形如何？答：是他拿酒瓶
    放在櫃台要來換時，我說不可以，我說酒瓶是我們的，我將酒瓶拿起來放在我的
    前面，當時我手還握住酒瓶，他又動手將酒瓶拿去，我就離開櫃台拉住他的衣服
    要他把酒瓶還來，他就用酒瓶打我的手臂一下，我還是拉著他的衣服，他又往門
    口去，並拿酒瓶作勢要打我，後來剛好有二個男客人進來看到我們這樣，問我們
    在做什麼並將被告架住。問：那兩個人有無將被告壓在地上去？答：後來因為其
    中一人說要報警，被告要跑，他們有將他抓起來，二人扭來扭去有跌在地上。問
    ：被告和妳拉扯時，身體是否有碰到店裡的電動門？答：有的，我拉住他的衣服
    ，他一直往後退也有撞到我們放置玩具的架子。問：被告之前曾在妳那裡偷過二
   次酒瓶，其中第二次妳追出巷子時，因為他拿磚頭要丟妳，妳害怕才沒有繼續追
    他？答：是的。問：時間為何？答：被告第二次去我那裡偷酒瓶大概七、八月間
    ，下午四、五點的時候，我追出去追到巷口距離他約二十幾公尺，因為他拿磚塊
    作勢要丟我，也有說我過來試試看，我害怕我才沒有追他。問：被告說這次是因
    為你拿鐵棍要打他，他才拿磚塊要嚇你，你有何意見？答：沒有這回事。問：被
    告說這次他並沒有拿酒瓶打你，是有一個男子抓住他，妳拿鐵棍打他，你有何意
    見？答：我沒有拿鐵棍打他，他確實有拿酒瓶攻擊我，我並沒有在有人抓住他的
    時候，拿鐵棍打他。問：當時店內是否有壹個實習生？答：是的，當時第一天就
    發生這種事他可能因此害怕，隔天就沒有來了。問：有無辦法找到他？答：沒有
    辦法。問：之前被告有拿磚塊作勢要丟妳，這次妳拉他衣角，他已經拿酒瓶攻擊
    妳，為何還繼續拉住他的衣服？答：我認為他欺人太甚，就這樣被他拿走我不甘
    願，我當時並沒有想到他可能繼續攻擊我。被害人與被告並無仇恨，如無此事實
    ，當無僅為區區數元之空啤酒瓶而妄加誣攀之理，次查被告為警查獲時所拍攝之
    照片（附於偵查卷第十四頁），僅雙手手肘有擦傷之傷痕，據被害人上開警訊及
    本院調查中之陳稱：係因拉扯碰到放置玩具之架子及電動玻璃門且於被逮捕時倒
    於地下所致之擦傷等語，被告於警訊被訊問雙手手臂中關節處及右腳中關節處之
    傷痕係如何來時答稱：伊只知道要脫逃時在外面之路人曾動手打伊，伊被推倒在
    地上，如何受傷就不知道等語（見偵查卷第十二頁第九行），苟被害人有持鐵棍
    毆打被告，被告身上之傷痕當不致亦不僅如此，可見被告身上之傷應係其為脫逃
    時碰撞及被逮捕時所造成，被告持空酒瓶毆打被害人時，應非陷於被攻擊之狀態
    下，出手反擊，此外復有空啤酒瓶照片及贓物認領保管單一紙在卷可參，再被告
    於被害人丁○○將空啤酒瓶取回後，竟出手將空啤酒瓶取回，於被害人離開櫃檯
    拉住其衣服，要其將啤酒瓶歸還時，竟以空啤酒瓶毆打被害人手臂一下（未成傷
    ），並往門口移動，被害人繼續拉其衣服，被告又拿空啤酒瓶作勢要打被害人，
    被告顯係為防護贓物及脫免逮捕而當場施強暴、脅迫，另被告於原審所辯被害人
    未提出任何遭受伊攻擊受傷之證據，另店員於被害人受攻擊時豈會未出手援助，
    然依當時被害人出言拒絕被告以空瓶費四元折抵購買強力膠而欲將該空瓶取回時
    ，被告反將空瓶搶回，及於被害人將被告拉住要其返還啤瓶，被告反持空酒瓶毆
    打被害人手臂一下之情況，應係發生在一瞬間，該店員未能及時出手幫助被害人
    免遭被告之攻擊，尚非無可能，況該店員係實習店員，之前未曾未目睹此情況，
    未能出手幫助被害人亦屬可能，且扣案酒瓶並不尖銳，被害人係女子，被告毆打
    之力量自不必大，毆打之處又係手臂，未造成傷害，並不悖常情，綜上所述，本
    件事證已臻明確，被告所辯顯係避重就輕之詞，不足採信，其犯行應堪認定。被
    告請求傳訊案發時現場目睹之實習店員，然據被害人證述該店員於案發後即離開
    ，無法聯絡，另本院認本件事證已明，爰不再傳訊，併予敘明。
二、核被告所為係犯刑法第三百二十九條之準強盜罪，被告行為後刑法第三百二十八
    條業已修正，於九十一年一月三十日公告施行，以修正公布前之刑度較輕，有利
    被告，依刑法第二條第一項但書規定應適用修正公布前之刑法第三百二十八條論
    科，被告先後二次所為時間緊接，犯構成要件相同之罪，顯係基於概括犯意，為
    連續犯，依刑法第五十六條規定，從情節較重之第二次論以一罪，公訴人認被告
    第二次犯行僅係為脫免逮捕，尚有未洽，另第一次犯行雖未據起訴，因與起訴部
    分有裁判上一罪之關係，本院自得併予審理，被告於八十八年間，因竊盜案件，
    經台灣台中地方法院於八十八年十一月十八日判處有期徒刑一年，上訴後經本院
    以八十九年度上易字第一四二號駁回上訴確定，甫於八十九年十月六日執行完畢
    之事實，有台灣高等法院被告全國前案紀錄表在卷可憑，五年以內，再犯本件有
    期徒刑以上之罪，為累犯，依刑法第四十七條之規定加重其刑。又本院認被告二
    次所為所得之財物均係值四元之啤酒瓶，所為情輕法重，縱科以法定最低度刑，
    仍嫌過重，客觀上顯可憫恕，爰依刑法第五十九條規定酌減其刑，並先加後減，
    原審予以論罪科刑，固非無見，惟原審未及就被告之第一次犯行併審，未及比較
    修正前後之刑法第三百二十八條之規定，另主文僅記載被告施以強暴，均尚有未
    洽，上訴人即被告上訴否認犯罪雖無理由，然原審判決既有如上未當之處，應由
    本院撤銷改判，爰審酌被告素行不佳，及其犯罪之動機、目的在圖得不法財物，
    為防護贓物、脫免逮捕而施強暴、脅迫及被害人並未受傷，所受之損害不大暨被
    告犯罪後之態度等一切情狀，量處如主文第二項所示之刑。
三、據上論斷，應依刑事訴訟法第三百六十九條第一項前段、第三百六十四條、第二
    百九十九條第一項前段、刑法第二條第一項但書、第五十六條、第三百二十九條
    、修正前刑法第三百二十八條第一項、第四十七條、第五十九條，判決如主文。
本案經檢察官甲○○到庭執行職務。
中      華      民      國　  　九十一   年       五      月     七 　  日
                                    臺灣高等法院臺中分院刑事第九庭
                                          審判長法　官  陳　筱　珮
                                                法　官　吳　重　政
                                                法　官  康　應　龍
右正本證明與原本無異。
如不服本判決應於收受送達後十日內向本院提出上訴書狀，其未敘述上訴之理由者並
得於提起上訴後十日內向本院補提理由書（均須按他造當事人之人數附繕本）。
                                                書記官  黃　薰　慧
中      華      民      國　  　九十一   年       五      月    十三　  日
                                                                        Ｉ
